臺灣高等法院民事裁定　　　　　　　　 100年度抗字第1202號
抗　告　人　周靖騰
上列抗告人因與相對人王紫綺間假扣押事件，對於中華民國100
年7月15日臺灣臺北地方法院100年度全字第1492號所為裁定提起
抗告，本院裁定如下：
    主  文
抗告駁回。
抗告訴訟費用由抗告人負擔。
    理  由
一、按假扣押之執行，應於假扣押之裁定送達同時或送達前為之
    ，強制執行法第132條第1項定有明文，此乃因假扣押為保全
    程序，其裁定不待確定即得為執行名義，為防止債務人利用
    此機會隱匿或處分其財產而達脫產目的，該裁定之執行，應
    於裁定送達同時或送達前為之，以保障債權人權益。惟對於
    假扣押聲請之裁定抗告者，除認抗告不合法應予駁回或與保
    全程序以保全強制執行之目的有違者外，抗告法院於裁定前
    ，為保障債權人及債務人之程序權，並使法院形成正確心證
    ，防止發生突襲，應就為債權人及債務人所忽略，且將作為
    裁判基礎之事實、證據及法律適用各項，明確賦與雙方充分
    陳述意見之機會，此觀民事訴訟法第528條第2項規定自明。
    故為平衡及兼顧債權人之實體利益（防止債務人脫產）與債
    權人、債務人雙方之程序利益（陳述意見），除假扣押聲請
    經法院駁回後之抗告程序，基於保全程序之目的，仍有防止
    債務人事先知悉債權人對其聲請假扣押而脫產之必要，不須
    賦與債務人陳述意見之機會外，凡債務人已因准許假扣押裁
    定之執行而知悉假扣押並對之提起抗告者，均應依上揭旨趣
    賦與雙方充分陳述意見之機會，其踐行程序始得謂為合法 (
    最高法院99年度台抗字第849號裁定參照)。本件原法院係駁
    回債權人即抗告人假扣押之聲請，本院審酌全案情節，認無
    使債務人即相對人王紫綺陳述意見之必要，合先敘明。
二、抗告人於原法院聲請意旨略以：伊與相對人於民國 (下同)
    92年12月9日結婚，婚後育有一女周侑兒及一子周少鏞。 伊
    於100年6月18日至長庚安醫事檢驗所與長男周少鏞做親子關
    係檢查，鑑定結果證實伊與周少鏞間應不存在一親等直系血
    親關係，是相對人有通姦妨害家庭之事實。而相對人與人通
    姦生子之行為，已侵害伊基於婚姻關係而享有之夫妻身分法
    益，令伊精神感受莫大痛苦，依法伊得請求相對人賠償新臺
    幣（下同）170萬元之精神慰撫金。 茲因相對人無固定職業
    及收入，且相對人深恐伊發覺後會向其求償，而將伊自臺北
    市○○路339號9樓住處趕出來，企圖逃避責任。又相對人同
    時具有我國國籍及英國國籍，伊頃聞相對人有變賣財產逃匿
    之消息，縱使將來伊取得勝訴判決，相對人亦有可能避居英
    國不見面或隱匿財產，導致日後恐有不能強制執行或甚難執
    行之虞。為此，為保全強制執行，願供擔保以代釋明，爰聲
    請准將相對人之財產於80萬元之範圍內予以假扣押等情，並
    提出戶籍謄本、親子鑑定證明書、民事起訴狀影本等為證。
三、原法院以抗告人未釋明其所主張之假扣押原因，其聲請即屬
    不應准許等語，裁定駁回抗告人假扣押之聲請。抗告人不服
    ，提起抗告。
四、抗告意旨略以：相對人無固定職業及收入，99年度之綜合所
    得僅有207,360元，且相對人明知其通姦生子之事實， 深恐
    伊發覺後會向其求償，故謾言指摘抗告人家暴，惟遭原法院
    以100年度家護字第187號裁定駁回。相對人復不履行同居義
    務，將抗告人自臺北市○○路339號9樓住處趕出來，逃避責
    任。又相對人同時具有我國國籍及英國國籍，若避居英國，
    將導致日後恐有不能強制執行或甚難執行之虞。相對人年收
    人僅約20萬元，卻每年出國遊玩5至10次 ，且相對人長期大
    量於網路購物，每月平均花費約2至3萬元，相對人浪費金錢
    之事實，至為明顯。再者，相對人為他人債務，提供所有臺
    北市○○路339號9樓房屋及坐落基地為擔保，設定最高限額
    抵押權840萬元， 增加負擔之事實至為明顯。是以，抗告人
    聲請假扣押，就請求及假扣押之原因均已釋明，若認釋明尚
    有不足，抗告人亦已陳明願供擔保以補釋明之不足等語，並
    提出99年度綜合所得稅結算申報所得資料參考清單、原法院
    100年度家護字第187號裁定、土地及建物登記謄本影本等為
    證。
五、按債權人就金錢請求或得易為金錢請求之請求，欲保全強制
    執行者，得聲請假扣押；假扣押非有日後不能強制執行或甚
    難執行之虞者，不得為之；請求及假扣押之原因，應釋明之
    ；前項釋明如有不足，而債權人陳明願供擔保或法院認為適
    當者，法院得定相當之擔保，命供擔保後為假扣押，此觀民
    事訴訟法第522條第1項、第523條第1項及第526條第1項、第
    2 項等規定甚明。亦即債權人聲請假扣押，應就其請求及假
    扣押之原因加以釋明；須所為釋明有不足，而債權人陳明願
    供擔保或法院認為適當者，始得定相當之擔保，命供擔保後
    為假扣押。所謂假扣押之原因，即債務人有日後不能強制執
    行或甚難執行之虞或應在外國為強制執行者，如：債務人浪
    費財產、增加負擔、或就其財產為不利益之處分，將達於無
    資力之狀態、或移住遠地、逃匿無蹤或隱匿財產等情形屬之
    。
六、經查，本件抗告人聲請就相對人之財產於80萬元範圍予以假
    扣押，固據提出戶籍謄本、親子鑑定證明書、民事起訴狀影
    本等資料 (見原法院卷第5-10頁)， 釋明其對於相對人有金
    錢請求或得易為金錢請求之請求原因，惟就相對人究有何浪
    費財產、增加負擔或將財產為不利益處分以脫產，致達於無
    資力狀態等不能強制執行之情事，或有將移住遠方或逃匿等
    甚難執行之虞等情事，僅於聲請狀上記載：「相對人並無固
    定職業及固定收入，且明知其通姦生子侵權之事實，深恐聲
    請人 (即抗告人) 發覺後會向其求償，故不僅不與聲請人履
    行同居義務，更將聲請人由臺北市○○路339號9樓之住處趕
    出來，…。尤有甚者，相對人乃是同時具有中華民國國籍及
    英國國籍之人，且聲請人頃聞相對人有變賣財產逃匿之消息
    ，故縱使將來聲請人獲得勝訴判決，相對人亦很有可能避居
    英國、避不見面或隱匿財產，導致日後恐有不能強制執行或
    甚難執行之虞」等語，惟上開記載僅係抗告人主觀上疑虞，
    並非假扣押原因之釋明。抗告人提起抗告後，雖又補充主張
    ：「相對人謾言指摘抗告人家暴，惟已遭原法院以100 年度
    家護字第187 號裁定駁回。相對人年收人僅約20萬元，卻每
    年出國遊玩5 至10次，且長期大量於網路購物，每月平均花
    費約2至3萬元…。相對人為他人債務，提供所有臺北市○○
    路339號9樓房屋及坐落基地為擔保， 設定840萬元之最高限
    額抵押權」等語，並提出99年度綜合所得稅結算申報所得資
    料參考清單、原法院100年度家護字第187號裁定、土地及建
    物登記謄本影本(見本院卷第7-11頁)為證，惟，抗告人提出
    之99年度綜合所得稅結算申報所得資料參考清單及原法院10
    0年度家護字第187號裁定僅能釋明相對人於99年度之所得為
    207,360元 、相對人於今年曾向原法院對抗告人聲請核發通
    常保護令，遭駁回之情事。另抗告人提出之土地及建物登記
    (見本院卷第9-11頁)，其上雖記載相對人所有之臺北市○○
    路339號9 樓房地設定最高限額抵押權840萬元予台北富邦商
    業銀行股份有限公司，惟係早於97年5 月15日即已設定登記
    ，亦即在抗告人所主張相對人有通姦生子（周少鏞於98年11
    月26日出生，見原法院卷第5頁戶籍謄本記載)事實發生之前
    所設定登記，故亦無法釋明相對人有浪費財產、增加負擔、
    或就其財產為不利益處分以脫產，致達於無資力狀態等不能
    強制執行之情事，或有將移住遠地、逃匿等甚難執行之虞等
    情事。準此，抗告人就本件假扣押之原因既未提出可使法院
    信其主張大概為真之證據，難謂其已盡釋明之義務，依上開
    說明，抗告人固表示願供擔保以代釋明，仍應駁回其假扣押
    之聲請。原法院據以裁定駁回抗告人之聲請，核無違誤，抗
    告意旨指摘原裁定不當，求予廢棄，為無理由，應予駁回。
七、據上論結，本件抗告為無理由，爰裁定如主文。
中    華    民    國   100    年    8     月    23    日
                    民事第十五庭
                        審判長法  官  林恩山
                              法  官  陳雅玲
                              法  官  黃國忠
正本係照原本作成。
不得抗告。
中    華    民    國   100    年    8     月    24    日
                              書記官  陳明俐